【裁判字號】    99,交聲,451
【裁判日期】    990630
【裁判案由】    違反道路交通管理處罰條例聲明異議
【裁判全文】
臺灣士林地方法院交通事件裁定         99年度交聲字第451號
原處分機關  臺北市交通事件裁決所
異  議  人
即受處分人  甲○○
上列受處分人因違反道路交通管理處罰條例案件，對於臺北市交
通事件裁決所民國99年2 月23日所為之處分（原處分案號：北市
裁催字第裁22-AEY348798號），聲明異議，本院裁定如下：
    主  文
原處分關於吊扣駕駛執照拾貳個月之部分撤銷。
其餘異議駁回。
    理  由
一、按汽車駕駛人飲用酒類後其吐氣所含酒精濃度超過每公升0.
    25毫克以上者，不得駕車，道路交通安全規則第114 條第2
    款定有明文；又汽車駕駛人，駕駛汽車經測試檢定酒精濃度
    超過規定標準者，處新臺幣（下同）15,000元以上60,000元
    以下罰鍰，並當場移置保管該汽車及吊扣其駕駛執照1 年，
    且應接受道路交通安全講習，道路交通管理處罰條例第35條
    第1 項第1 款、第24條第1 項第2 款亦規定甚明。次按，道
    路交通管理處罰條例所稱之汽車，依該條例第3 條第8 款之
    規定，包含機器腳踏車（即機車）在內。
二、原處分意旨略以：受處分人甲○○騎乘車牌號碼BDZ-809 號
    重型機車（下稱系爭機車），於民國98年10月17日14時33分
    許，行經臺北市○○路及西安路口，為臺北市政府警察局北
    投分局警備隊員警攔停並進行呼氣酒精濃度測試，當場測得
    其呼氣酒精濃度達每公升0.47毫克，已逾規定不得駕駛車輛
    之濃度標準，而舉發有「酒後駕車（經酒測後，酒精濃度0.
    47mg/L」之違規，嗣原處分機關認定受處分人有「汽車駕駛
    人酒精濃度超過規定標準（0.4-0.55）」之違規事證明確，
    依道路交通管理處罰條例第35條第1 項第1 款、第24條第1
    項第2 款之規定，處罰鍰37,500元，並吊扣駕駛執照12個月
    ，暨施以道路安全講習等語。
三、異議意旨略以：伊於酒後騎乘系爭機車在上揭時、地為警查
    獲並測得呼氣酒精濃度達每公升0.47毫克之違規，不應吊扣
    伊之小客車駕駛執照，且所處之罰鍰希望能分期繳納，為此
    聲明異議等語。
四、經查：
  (一)受處分人於上揭時、地，騎乘系爭機車為警攔停後，經警測
    得呼氣酒精濃度達每公升0.47毫克之事實，為受處分人所不
    爭執，並有舉發機關臺北市政府警察局北投分局99年4 月29
    日北市警投分交字第09930992900 號函及酒測結果單各1 紙
    （均影本，見本院卷第16、17頁）在卷足憑，故原處分機關
    依首開之規定，裁處受處分人罰鍰37,500元及施以道路安全
    講習，即屬有據。至於受處分人以希望能分期繳納上開罰鍰
    為由而聲明異議，因是否核准分期繳納罰鍰，應由受處分人
    逕向原處分機關提出申請，此部分聲明異議，並無理由。
  (二)按「吊扣證照」為限制或禁止行為之處分，「吊銷證照」則
    為剝奪或消滅資格、權利之處分，行政罰法第2 條第1 款、
    第2 款定有明文。次按道路交通管理處罰條例第68條於94年
    12月14日修正公布，95年2 月27日經行政院核定自95年3 月
    1 日施行（本條雖嗣於99年5 月5 日經總統以華總一義字第
    09900107731 號令修正公布，惟尚未經行政院以命令定其施
    行日期，故本件仍適用94年12月14日修正公布之道路交通管
    理處罰條例第68條之規定），該條於94年12月14日修正前係
    規定：「汽車駕駛人，因違反本條例及道路交通安全規則之
    規定，受吊扣或吊銷駕駛執照處分時，吊扣或吊銷其持有各
    級車類之駕駛執照。」；而修正後則規定：「汽車駕駛人，
    因違反本條例及道路交通安全規則之規定，受吊銷駕駛執照
    處分時，吊銷其持有各級車類之駕駛執照」，兩者相較，修
    正後之規定已將「吊扣駕駛執照處分效力擴及吊扣所持有之
    各級車類駕駛執照之規定」刪除。故依94年12月14日修正後
    之規定，受吊扣駕駛執照處分時，不再吊扣其持有各級車類
    之駕駛執照。查本件受處分人雖有普通小客車及職業小客車
    之駕駛執照，但並未考領重型機車之駕駛執照，有受處分人
    機車駕照基本資料表2 紙在卷足憑（見本院卷第12、13頁）
    ，而受處分人於本件違規時既係駕駛重型機車而非小客車，
    原處分機關不查而逕予吊扣受處分人之小客車駕照，於法自
    有未合，受處分人以此聲明異議，應有理由。
  (三)至於本件受處分人未考領重型機車之駕駛執照，於上開時、
    地騎乘系爭機車，是否屬於無駕駛執照駕車之違規情形，因
    未經舉發機關之舉發，本院尚無從自為裁定，應由舉發機關
    依法另行處理，併此敘明。
五、綜上所述，原處分機關除罰鍰及講習之處分外，就吊扣駕駛
    執照12個月之部分，於法不合，受處分人此部分聲明異議，
    為有理由，爰撤銷原處分關於吊扣駕駛執照12個月之部分，
    並將受處分人其餘異議之聲請駁回。
六、據上論斷，應依道路交通案件處理辦法第19條、第20條前段
    ，裁定如主文。
中    華    民    國    99    年    6     月    30    日
                  交通法庭法  官  林政佑
以上正本證明與原本無異
如不服本裁定應於送達後5日內向本院提出抗告狀
                          書記官  蔡昀潔
中    華    民    國    99    年    6     月    30    日

司法院資訊處製作；財團法人民間司法改革基金會備份。
